臺灣高等法院臺中分院刑事裁定　　　　　　　　　　九十一年度交抗字第四五五號
　　抗　告　人
　　即受處分人　甲○○
右抗告人因違反道路交通管理處罰條例案件，不服臺灣南投地方法院中華民國九十一
年五月二十四日裁定（九十一年度交聲更字第一號），提起抗告，本院裁定如左：
　　主      文
抗告駁回。
　　理      由
一、抗告意旨略以：(一)移送機關交通部公路局台中區監理所南投監理站，以抗告人於
    民國八十八年一月二十二日十九時三十分許，駕駛車牌號碼ＲＣ─七四二六號自
    小客車，於台中市○○路禁止臨時停車處所停車，因而依道路交通管理處罰條例
    第五十六條第一項第一款之規定，裁處新台幣（下同）一千二百元之罰鍰，然則
    ，抗告人所有上開自小客車，因引擎高溫無法駕駛，已於八十九年八月間向移送
    機關辦理繳銷牌照（該車嗣並移轉為高雄縣旗山鎮柯哲男所有），於繳銷當時，
    依監理機關「汽機車各項異動登記書」及「汽機車過戶登記書」之記載，均須具
    備「查核稅費」、「查核違章」、以及完納「稅費」及「違章」等程序，抗告人
    申請牌照繳銷及過戶均獲准，顯已完成上開程序，移送機關事後認伊仍有上開違
    規事由，並遲至九十年四月十八日始對伊裁罰，自非有理；(二)抗告人接獲上開裁
    決書後，已經獲得移送機關之准許，易以吊扣駕駛執照之處分並將駕駛執照送至
    移送機關執行在案，然因移送機關於執行吊扣作業時疏未查覺抗告人之駕駛執照
    有效期限為九十年三月二十一日，而抗告人亦疏未注意駕駛執照業已過期，迨九
    十年九月間，移送機關逕自將上開駕駛執照寄回，並以抗告人未能於期限內，依
    道路交通管理處罰條例第六十五條第一項第三款之規定，提供駕駛執照以供吊扣
    ，改依同條項第一款之規定，易處吊銷駕駛執照之處分，並逕行註銷其駕駛執照
    ，影響其權益至鉅，亦有欠公平云云。
二、按受處分人，不服道路交通管理處罰條例第八條主管機關所為之處罰，得於接到
    裁決書之翌日起二十日內，向管轄地方法院聲明異議，為同條例第八十七條第一
    項所明定；次按，依前開規定向法院聲明異議之期間，自裁決送達之翌日起算，
    並得依法扣除在途期間及聲請回復原狀；又交通法庭認聲明異議不合法律上之程
    式或其異議權已喪失者，應以裁定駁回之，但其不合法律上之程式可補正者，應
    先定期命為補正，逾期不補正者，即予駁回，道路交通案件處理辦法第十二條、
    第十八條分別定有明文。經查：
  (一)本件移送機關以受處分人甲○○於八十八年一月二十二日十九時三十分許，駕駛
    車牌號碼ＲＣ─七四二六號自小客車，於台中市○○路禁止臨時停車處所停車為
    由，於九十年四月十八日，以投監五字第裁六五─0000000號裁決書，依
    道路交通管理處罰條例第五十六條第一項第一款之規定，裁處新台幣一千二百元
    之罰鍰等情，有台中市警察局舉發違反道路交通管理事件通知單及裁決書各一份
    在卷為憑。再上開裁決書業於九十年四月十九日送達於南投縣鹿谷鄉○○路一六
    五─六號，並由受處分人之配偶王秀雲收受之事實，復有南投郵局掛號郵件收件
    回執及法務部戶役政連結作業系統列印資料各一份附卷可稽；又查受處分人之住
    所地南投縣鹿谷鄉○○路一六五─六號於八十四年九月十五日整編為鹿谷鄉○○
    路○段三一二號，且受處分人與其配偶王秀雲係世居上址等情，亦有南投縣警察
    局竹山分局九十一年五月二十一日投竹警交字第○九一○○○八五四五號函附卷
    可證（見原審卷第十三頁），足證上開裁決書已於九十年四月十九日合法送達於
    受處分人已明。抗告意旨所稱之抗告理由(一)係針對原處分內容之聲明異議，而受
    處分人係九十年十一月二十二日始向原審法院聲明異議，亦有異議理由陳述狀上
    由原審法院收發室所蓋印之收狀日期戳可核；故受處分人上開聲明異議顯已逾越
    前開聲明異議之二十日法定期間，與法律所規定之程式容有未合，其異議自非法
    之所許，應予駁回。
  (二)另按受處分人不服第八條主管機關所為之處罰，得於接到裁決書之翌日起二十日
    內；向管轄地方法院聲明異議，道路交通管理處罰條例第八十七條第一項定有明
    文，又上開聲明異議案件，同條例第八十九條授權訂定之道路交通案件處理辦法
    第五條之規定，劃歸普通法院之交同法庭辦理。查本件抗告人因「在禁止臨時停
    車處所停車」，經移送機關依違反道路交通管理處罰條例第五十六條第一項第一
    款裁處罰鍰新台幣一千二百元，並依同條例第六十五條第一項第三款之規定，預
    告受處分人如逾期不繳納罰鍰者，應吊扣駕駛執照二個月，受處分人如不逾期不
    繳送駕照，即逕由移送機關吊銷駕照處分。上開裁決處分內容，雖因抗告人未於
    收受裁決書二十日內提出異議而確定，然移送機關對抗告人裁處吊銷駕照之處分
    時，是否符合法律規定要件，如：受處分人逾期未繳納罰鍰，且未於期限內繳送
    駕照供予吊扣等要件，自仍應受司法審查。故受處分人如認移送機關易處吊銷駕
    照之處分，不符法律規定要件，仍得自移送機關作成處分後之二十日內聲明異議
    。本件抗告意旨所指稱之抗告理由(二)，係對於移送機關於九十年六月十九日逕行
    吊銷抗告人駕照之處分聲明異議，惟查：抗告人就本件違規事件，未曾向移送機
    關提出易處吊扣駕照之處分，至於抗告人於八十九年九月一日委由他人辦理切結
    ，易處八十八年六月四日、八十八年五月十六日、八十八年五月三日及八十八年
    三月十日四件違規事件，合計吊扣駕照一年，均與本案無關等情，業經移送機關
    於九十一年九月五日函覆本院明確，有（九一）中監投字第九一一○二八三號函
    附於本院卷足憑，故本院縱寬認抗告人對於移送機關所易處之吊銷駕照處分應受
    司法審查，然抗告人既未繳納罰鍰，亦未按期限向移送機關聲請易處吊扣駕照二
    個月，則移送機關依規定逕行註銷駕照之處分，即無不當，抗告人上開抗告亦無
    理由，併此敘明。從而本件原審認抗告人聲明異議逾期，駁回抗告人之聲明異議
    ，雖漏未就抗告理由(二)予以審酌，然抗告人上開抗告既無理由，原審裁定其聲明
    異議，即無不當，上開抗告應予駁回。
三、據上論斷，應依道路交通案件處理辦法第二十六條、刑事訴訟法第四百十二條，
    裁定如主文。
中      華      民      國　    九十一     年     九      月   二十五 　日
                                臺灣高等法院臺中分院刑事第八庭
                                      審判長法  官  羅　得　村
                                      　　　法　官  黃  文  進
                                      　　　法　官  陳  毓  秀
右正本證明與原本無異。
不得再抗告。
            　　　　　　　　　　　　　　　　書記官  吳　宗  玲
中      華      民      國　    九十一     年     九      月   二十五 　日
                                                                        Ａ
